【裁判字號】    94,再,10
【裁判日期】    950418
【裁判案由】    清償債務
【裁判全文】
臺灣士林地方法院民事裁定                94年度再字第10號
再審原告    丙○○
再審被告    乙○○
再審被告    甲○○
上列當事人間聲請支付命令事件，再審原告對於本院民國84年6
月6 日及同年月7 日分別所為之84年度促字第4740號及84年度促
字第4741號確定支付命令，提起再審之訴，本院裁定如下：
    主  文
再審之訴駁回。
再審訴訟費用由再審原告負擔。
    理  由
一、按再審之訴，應於三十日之不變期間內提起。前項期間，自
    判決確定時起算，判決於送達前確定者，自送達時起算；其
    再審之理由發生或知悉在後者，均自知悉時起算，民事訴訟
    法第500 條第1 項、第2 項前段定有明文。又再審係對於確
    定之終局判決而再開始訴訟之程序。故提起再審之訴，必須
    對於確定終局判決為之，始為合法，此觀諸民事訴訟法第49
    6 條第1 項前段規定甚明。故如對於尚未確定之終局判決提
    起再審之訴，則再審之訴亦不合法。
二、經查，本院依職權調取本院84年度促字第4740及4741號支付
    命令案卷核閱結果，該等支付命令裁定均於民國84年6 月17
    日年即已送達再審原告，此有再審原告本人在送達證書上蓋
    章之送達證書各1 紙附於上開2 支付命令案卷可稽，且按有
    用印章代簽名者，其蓋章與簽名生同等效力，民法第3 條第
    2 項定有明文；縱再審原告主張本件系爭2 份支付命令送達
    證書上印文均係再審被告偽造印章所為，事後於89年12月間
    聲請閱卷才發現不合法送達之新證據，與此違背法令之瑕疵
    ，並至94年6 月間方經友人告知支付命令有違反民事訴訟法
    第141 條之問題云云，然再審原告在94年5月6日向本院所遞
    聲請送達支付命令及撤銷確定證明書之書狀內，即已載明原
    支付命令之送達有違反民事訴訟法第141 條規定之問題，此
    參前述支付命令案卷內所附該書狀即可得知，即使以再審原
    告瞭解法令之程度為判斷，其在94年5 月6 日以前也已發現
    有未經斟酌或得使用之新證物，或知悉原確定支付命令違反
    民事訴訟法第141 條規定，而有適用法規顯有錯誤等再審理
    由之存在，所謂直到94年6 月間方知悉支付命令送達有適用
    法規顯有錯誤等再審事由之說，與事實不符，並不足採。是
    故，再審原告既然最遲在94年5 月6 日以前即已知悉其主張
    之再審事由，卻遲至94年6 月30日始具狀提起本件再審之訴
    ，縱令以知悉在後之時點起算，也顯逾30日之不變期間；更
    況本件支付命令倘確有再審原告主張之送達不合法之情形，
    該等支付命令既自始未對相對人即本件之再審原告合法送達
    ，即屬尚未確定，參酌前開關於民事訴訟法第496 條第1 項
    前段規定之說明，對此等支付命令提起再審之訴，亦非合法
    之救濟方式。綜言之，本件再審之訴，並不合法，應予駁回
    。
三、依民事訴訟法第502 條第1 項、第95條、第78條，裁定如主
    文。
中    華    民    國    95    年    4     月    18    日
                  民事第二庭  審判長法  官  陳介源
                                    法  官  王怡雯
                                    法  官  梁哲瑋
以上正本證明與原本無異。
如對本裁定抗告應於送達後10日內向本院提出抗告狀。
中    華    民    國    95    年    4     月    24    日
                                    書記官  林豐圃


司法院資訊處製作；財團法人民間司法改革基金會備份。
